【裁判字號】    95,上易,122
【裁判日期】    950523
【裁判案由】    清償借款
【裁判全文】
臺灣高等法院民事裁定                 95年度上易字第122號
上  訴  人  乙○○○
訴訟代理人  林耀泉律師
            廖于清律師
            許碩芳律師
被 上訴 人  甲○○
訴訟代理人  唐月妙律師
上列當事人間請求清償借款事件，上訴人對於中華民國94年12月
12日臺灣士林地方法院94年訴字第333號第一審判決提起上訴，
並於本院為訴之追加，就其追加之訴，本院裁定如下：
    主   文
追加之訴駁回。
追加之訴訴訟費用由上訴人負擔。
    理   由
一、上訴人於原審起訴主張：民國80年6月間，被上訴人甲○○
    向訴外人陳慶鴻（原名陳亞軍）借款新臺幣（下同）80萬元
    ，陳慶鴻並將其所有之華南商業銀行城東分行存摺（帳號：
    000-00-000000-0）及印章交付被上訴人，授權其提領80萬
    元，被上訴人於80年6月8日領取95萬元（溢領15萬元），以
    為借款之交付收受。嗣於80年10月間，陳慶鴻將上開對被上
    訴人之債權讓與上訴人即陳慶鴻之母乙○○○，經上訴人、
    上訴人之夫、陳慶鴻及被上訴人於80年12月15日在台北福華
    飯店咖啡廳告知債權讓與並洽談還款事宜，被上訴人並簽立
    還款協議書，同意按月分期償還，詎屆期未為清償，經上訴
    人於82年7月16日發函催討，被上訴人亦置之不理，上訴人
    乃依民法第269條第三人利益契約及消費借貸法律關係提起
    本件訴訟，請求被上訴人償還80萬元及其法定遲延利息云云
    。原審為上訴人敗訴之判決，上訴人不服提起上訴，並於本
    院追加不當得利法律關係，請求被上訴人償還80萬元本息。
二、按在第二審為訴之變更或追加，因涉及審級利益問題，非經
    他造同意，不得為之，為民事訴訟法第446條第1項前段所明
    定，但第255條第1項第2款至第6款情形，不在此限，同條項
    但書亦有明文。所謂請求之基礎事實同一，係指變更或追加
    之訴與原訴之原因事實，有其社會事實上之共通性及關連性
    ，或變更或追加之訴與原訴之主要爭點有其共同性，各請求
    利益之主張在社會生活上可認為同一或關連，而就原請求之
    訴訟及證據資料，於審理繼續進行在相當程度範圍內具有同
    一性或一體性，得期待於後請求之審理予以利用，俾先後兩
    請求在同一程序得加以解決，避免重複審理，進而為統一解
    決紛爭者，始足當之。
三、上訴人係基於民法第269條第三人利益契約及消費借貸法律
    關係提起本件訴訟，請求被上訴人返還80萬元本息。而其追
    加之訴，係本於不當得利法律關係請求返還80萬元本息，與
    原所起訴請求之訴訟標的不同，基礎事實亦不同（前者為約
    定向第三人給付以及消費借貸之事實；後者為無法律上之原
    因而受有利益之事實），主要爭點並無共同性，各請求利益
    之主張在社會生活上無從認為同一或關連，而就原請求之訴
    訟及證據資料，於審理繼續進行在相當程度範圍內不具有同
    一性或一體性，揆諸上開說明，原訴訟與追加之訴難認有請
    求之基礎事實同一。且追加之訴亦無民事訴訟法第255條第1
    項第3款至第6款情形，被上訴人復表示不同意訴之追加，應
    認上訴人追加之訴不合法，爰裁定如主文。
中    華    民    國    95    年    5     月    23    日
            民事第四庭  審判長法  官  張劍男
                              法  官  丁蓓蓓
                              法  官  游明仁
正本係照原本作成。
不得抗告。
中    華    民    國    95    年    5     月    23    日
                              書記官  于  誠


司法院資訊處製作；財團法人民間司法改革基金會備份。
